【裁判字號】    95,訴,558
【裁判日期】    950630
【裁判案由】    殺人未遂
【裁判全文】
臺灣臺北地方法院刑事判決               95年度訴字第558號
公  訴  人  臺灣臺北地方法院檢察署檢察官
被      告  甲○○
指定辯護人  本院公設辯護人丁○○
            本院公設辯護人丙○○
上列被告因殺人未遂案件，經檢察官提起公訴（九十五年度偵字
第六○三五號），經本院判決如下：
    主  文
甲○○殺人，未遂，處有期徒刑拾肆年。扣案之美工刀、鐵鎚各
壹枝均沒收。
    事  實
一、緣蔡常月與乙○○為男女朋友關係，惟蔡常月另與甲○○共
    同於臺北市○○區○○路五九○號二樓賃屋居住。民國九十
    五年三月十日凌晨零時許，乙○○外出之際，蔡常月因認廁
    所遭甲○○上鎖、無法使用，而發生爭吵、繼而發生扭打，
    蔡常月心有不甘，即發簡訊向乙○○求救。迨同日凌晨一時
    五十分許，乙○○接獲簡訊至前揭賃屋處質問甲○○，二人
    在客廳即生口角、扭打，蔡常月因無法勸阻，隨即外出報警
    求援，甲○○惟恐乙○○一有反擊能力、召集他人復仇將有
    不測，竟頓萌殺人之犯意，明知以美工刀揮刺他人頸部、以
    鐵鎚敲擊頭部，將導致他人死亡，仍利用乙○○跌倒卡在臥
    床、衣櫥之時，趁勢將乙○○壓制在地，以腳踹踢、插戳眼
    部，繼之以其所有之美工刀一把，決意猛力揮刀，朝乙○○
    頸部割劃多刀直至美工刀因用力過猛而斷裂，繼之以其所有
    之鐵鎚朝乙○○之後腦杓重擊，致乙○○不支失去意識，倒
    臥於地。甲○○見闖下大禍，任令乙○○大量失血而不顧，
    坐於沙發待員警進入，方將甲○○送醫急救，並扣得前揭美
    工刀、鐵鎚各一把。幸乙○○因急救得宜，方免一死，但仍
    受頭部外傷併顱骨開放性骨折及顱內出血、頸部多道切割傷
    （共二十公分）、全身多處挫傷、胸部挫傷、右手掌感覺異
    常等傷害。
二、案經臺北市政府警察局信義分局報請臺灣臺北地方法院檢察
    署檢察官偵查後起訴。
    理  由
一、訊據被告甲○○就於上開時地因與蔡常月發生爭執，情緒無
    法控制之下，見告訴人乙○○前來理論而與之發生肢體衝突
    ，待告訴人倒地不起時，進而持刀劃向告訴頸部、以鐵鎚揮
    擊，致告訴人受傷等情固坦承不諱，惟仍矢口否認有何殺人
    之犯行，辯稱：並無任何殺人犯意，僅為傷害乙○○，事前
    已有喝酒、原本視力即有不佳不知確實下手部位，且係乙○
    ○一進門質問先行動手打人方會出手云云。經查：
  (一)被告於前揭時地因告訴人質問先前與證人蔡常月間糾紛而生
    爭執、互相拉扯之際，持美工刀割劃告訴頸部，見告訴人仍
    呼叫掙扎，即再以鐵鎚揮擊告訴人頭部，致告訴人倒地不起
    等事實，於本院調查、審理時均坦承不諱，且經告訴人於本
    院證述明確，並經證人蔡常月於偵查中證述：因事前與被告
    爭執，發簡訊通知告訴人前來，待告訴人至現場即與被告互
    相扭打，因無法將將雙方拉開，故下樓尋求援助，待再次返
    回即見告訴人倒地等情明確（見偵查卷第六二頁，此部分依
    據刑事訴訟法第一百五十九條之一第一項規定具有證據能力
    ），並有現場扣案之美工刀、鐵鎚一把可佐；而於現場採集
    、被告皮衣外套、美工刀、鐵鎚上之血跡，經內政部警政署
    刑事警察局以ＤＮＡ型別鑑定，亦與告訴人乙○○ＤＮＡ—
    ＳＴＲ型別相同，此有內政部警政署刑事警察局鑑驗書在卷
    可查，可認該被告當日穿著之衣物、使用之器械均沾染告訴
    人之血液，行為人應係被告無訛。又告訴人因受被告以美工
    刀割劃、鐵鎚揮擊後送醫，告訴人於九十五年三月十日入院
    後，即進行清創手術及傷口縫合，進入加護病房治療，於九
    十五年三月十一日轉入普通病房，至三月二十三日仍住院治
    療中，而經診斷雖未致死亡之結果，仍受有頭部外傷併顱骨
    開放性骨折及顱內出血；頭部刀切割傷，多道，共二十公分
    ；全身多處挫傷，胸部挫傷，右手掌感受異常等傷害，此有
    臺北醫學大學附設醫院診斷證明書（見偵查卷第六七頁）、
    手術及現場照片等在卷可稽，故上開事實堪以認定。
  (二)而按頸部內含人體呼吸主要器官，而頭部更為掌控人體精神
    意識知覺、各種器官正常運作中樞之大腦、小腦之所在，均
    屬人體之要害所在，甚為脆弱，被告持銳利如美工刀之銳器
    ，割劃告訴人此二部位，可見其欲至被害人死亡之心意。告
    訴人頸部所受傷勢多道、長達二十公分，集中於喉結左右、
    幾至環頸，被告割喉持續至美工刀具斷裂，被告除於偵查中
    、本院調查中已就：明知以刀具、鐵鎚攻擊他人頭部、頸部
    ，有可能致人於死乙節，坦承不諱，更自承：「美工刀斷掉
    之後，還是有一節節小小尖的，我一劃過去斷掉之後，我又
    順勢劃過去‧‧‧」（見本院九十五年四月十四日筆錄第三
    頁）；且告訴人頭部出現骨折情形（由手術照片攝得告訴人
    頭蓋骨片可知，告訴人遭受重擊頭蓋骨部分破裂），用力之
    猛已經裂骨，可見被告揮動鐵鎚之無情，而事後並未對被告
    作任何急救之動作，再自承：「剛剛開始是有讓他死的意思
    ，後來因為劃到一半時候，美工刀斷掉，我自己也有警覺說
    不能再割他了」、「（問：你劃傷告訴人之後，你為何還要
    持鐵鎚敲打被害人？）‧‧‧被害人起來在那裡邊叫，我怕
    他出聲，我作錯事情怕被揭發，所以我敲他頭，是要讓他不
    要叫了，我心裡想說不能真正用力，但已經揮出去了，只好
    用原本力量繼續下去」，可見其用力之猛、揮擊之狠。是被
    告確有殺害告訴人之故意甚明，被告雖辯稱：並非故意殺人
    云云，委無足採。
  (三)另被告辯稱：當時已有飲酒，且一眼視力七百度近視、一眼
    白內障，隱形眼鏡又已視力不佳，故無法知悉究竟攻擊至告
    訴人何等部位云云。然被告於本院審理時已經自承：「（問
    ：你當時有看清楚是脖子部位嗎？）應該不用看清楚，也能
    確定那是脖子部位，因為我跟被害人很近」，是自無不知其
    下手部位之理。又於事發同日凌晨二時四十三分即案發一小
    時後，以呼氣方式檢測被告呼氣中所含酒精濃度，僅餘每公
    升○‧一七毫克，酒精濃度測定表（見偵查卷第三二頁）附
    卷可參，而以呼氣每公升○‧一七毫克之酒精濃度，尚無影
    響被告意識決定、判斷能力之情形至明，被告所辯：酒醉云
    云，亦無足採。
  (四)至告訴人指稱：現場應另有一名男子在場，因在被拖入房間
    內前後腦曾經被打一次，有回頭看了一下云云，惟告訴人亦
    陳稱：遭打後僅會暈痛，並未流血，除此之外並無他等行為
    等語（見本院九十五年六月十九日筆錄第八頁），是縱有該
    「第三人」在場，亦未就被告殺害告訴人之行為，有何「犯
    意聯絡、或行為加工、分擔」。況證人蔡長月已證稱：伊於
    現場時、再度返回現場時，並未發現有他人等語，而被告亦
    供稱：現場並無他人等情，且無其他積極證據可認尚有他人
    在場，是告訴人所指：尚有共犯云云，尚有誤會。
  (三)綜上所述，被告事後翻異其供辯稱：應係無殺人犯意云云，
    核屬卸責之詞，尚非可採。本件事證明確，被告殺告訴人而
    未遂之犯行堪以認定，應予依法論科。
二、核被告著手持美工刀、及鐵鎚殺害告訴人之行為，然因救治
    得宜，未生死亡之結果，其犯罪尚屬未遂，核其行為係犯第
    二百七十一條第二項、第一項之殺人未遂罪，爰依刑法第二
    十六條前段之規定減輕其刑，故死刑減為無期徒刑或十五年
    以下十二年以上有期徒刑，無期徒刑則減為七年以上有期徒
    刑，有期徒刑則減輕其刑二分之一。本院爰審酌被告與告訴
    人乙○○前即為熟識朋友，雖非屬親密但互有交誼，竟仍因
    口角，即持美工刀、鐵鎚相向、執意行兇；且由案發現場梳
    妝台、衣櫃、門板、牆上、地板均留有大灘之血跡，告訴人
    除頸部、頭部外已無明顯傷勢，可認被告行兇之時，告訴人
    已毫無防禦能力，被告仍狠下重手，絲毫未顧及交往情誼；
    且由現場照片可知：大量血跡留存於床上（見偵查卷第二九
    頁）、床與衣櫃間之地上，且部分在床旁（見偵查卷第二八
    頁），且於衣櫃與床間之牆壁約人站立高度，尚有按壓式（
    非噴濺）血跡（見偵查卷第二九頁）等情，顯見告訴人受擊
    時倒地於床於衣櫃間，曾經扶牆掙扎站立，仍遭擊打後倒地
    ；再下手部位均重頸部、頭部等要害，其中頸部傷痕長達二
    十公分直至美工刀具斷裂，更自承：「美工刀斷掉之後，還
    是有一節節小小尖的，我一劃過去斷掉之後，我又順勢劃過
    去‧‧‧」（見本院九十五年四月十四日筆錄第三頁），且
    告訴人頭部出現骨折情形（由手術照片攝得告訴人頭蓋骨片
    可知，告訴人遭受重擊頭蓋骨部分破裂），用力之猛已可裂
    骨，可見被告揮動鐵鎚之無情，而事後並未對被告作任何急
    救之動作，自承：「我割完（告訴人）之後，我就要洗手，
    順便洗美工刀」（見本院九十五年六月十九日筆錄第十五頁
    ），處理其行兇刀具、更甚於急救傷者，可見其行兇之冷血
    ，又於審判時將其犯罪之因由歸咎於告訴人先行動手、「黑
    道背景」，犯後尚不知確切反省，並衡量被告其餘之品行、
    教育程度、被害人受傷之情形等一切情狀，量處如主文所示
    之刑，以示懲儆。末查扣案之美工刀、鐵鎚各一枝，業據被
    告供明係其所有、並供殺人行為所用之物無訛，爰依刑法第
    三十八條第一項第二款沒收。
據上論斷，應依刑事訴訟法第二百九十九條第一項前段，刑法第
二百七十一條第一項、第二項、第二十六條前段、第三十八條第
一項第二款判決如主文。
本案經檢察官戊○○到庭執行職務
中    華    民    國    95    年    6     月    30    日
                  刑事第四庭審判長法  官  劉慧芬
                                  法  官  黎惠萍
                                  法  官  郭惠玲
如不服本判決，應於判決送達後十日內向本院提出上訴狀（應抄
附繕本）。告訴人或被害人如對於本判決不服者，應具備理由請
求檢察官上訴，其上訴期間之計算係以檢察官收受判決正本之日
期為準。
上正本證明與原本無異。
                                  書記官  鄭雅文
中    華    民    國    95    年    7     月    3     日
附錄本案論罪科刑法條全文：
刑法第二百七十一條
殺人者，處死刑、無期徒刑或十年以上有徒刑。
前項之未遂犯罰之。
預備犯第一項之罪者，處二年以下有期徒刑。


司法院資訊處製作；財團法人民間司法改革基金會備份。
